【裁判字號】    89,交上易,180
【裁判日期】    900227
【裁判案由】    過失致死
【裁判全文】
臺灣高等法院高雄分院刑事判決                  八十九年度交上易字第一八號
    上  訴  人  臺灣高雄地方法院檢察署檢察官
    上  訴  人  甲○○
    即  被  告
    選任辯護人  程高雄
右上訴人因被告過失致死案件，不服臺灣高雄地方法院八十九年度交易第一八四號中
華民國八十九年八月二十一日第一審判決（起訴案號：臺灣高雄地方法院檢察署八十
八年度偵字第二八二七七號），提起上訴，本院判決如左：
      主  文
上訴駁回。
      事實及理由
一、本案經本院審理結果，認第一審判決認事用法及量刑均無不當，應予維持，並引
    用第一審判決書記載之事實、證據及理由（如附件）。
二、訊據被告甲○○坦承於民國八十八年十月三十一日晚間七時許，騎乘巫鴻文所有
    車牌號ＵＭＵ─七五一號輕型機車後載王碩濱（原判決誤載為黃碩濱），沿高雄
    市○○區○○路慢車道由北往南行駛，於行近凱旋二路與四維一路交岔路口時，
    撞及自對向車道駛至上開交岔路口之由高禎麟騎乘車牌號ＰＤＱ─二三三號重型
    機車，高禎麟因而受有右額撕裂瘀傷、左背肩胛上部挫裂傷、右膝部撕裂傷、右
    脛骨前擦挫傷、右前臂後部擦挫傷，經送往高雄市民生醫院急救，仍於同日因頭
    部外傷顱內出血不治身亡等情，並有道路交通事故調查報告表暨所附肇事現場圖
    、談話筆錄、車禍現場照片十二幀、機車照片二幀、勘驗筆錄、相驗屍體證明書
    及驗斷書在卷可稽，足證被告上開自白與事實相符，堪可採信。惟被告辯稱伊無
    過失云云，經查：按汽車（依道路交通安全規則第三條第六款之規定，所謂汽車
    包括機器腳踏車）行駛時，駕駛人應注意車前狀況，並隨時採取必要之安全措施
    ，道路交通安全規則第九十四條第三項定有明文。此為機車駕駛人之被告所應注
    意之義務，被告既考領有重型機車駕駛執照，對此自應知之甚詳。而肇事當時雖
    係晚間七時許，惟依卷附道路交通事故調查報告表，及原審現場履勘筆錄觀之，
    肇事路段，凱旋二路與四維一路均係寬十五公尺之道路，路面寬闊，路口裝設有
    水銀燈，視距良好，路面鋪設有柏油，並無任何缺陷或障礙物，且被告於原審審
    理時自承案發當時視距良好，伊沒有看見被害人騎車過來（見原審卷六十五頁）
    ，準此，在視距良好之情況下，被告若稍加注意，何以未看見被害人騎機車過來
    ？苟被告於案發當時有注意車前狀況，縱被害人高禎麟搶先左轉、轉彎車未讓直
    行車先行，被告必能適時發覺被害人，而得以採取必要、確實及有效之閃避措施
    ，以防止或減輕本件交通事故之發生，再依被告智識、能力，亦非不能注意及之
    ，足證案發當時被告疏未注意車前狀況，警戒前方人車動態灼然甚明。從而高雄
    市政府建設局車輛行車事故鑑定委員會，及高雄市汽車覆議鑑定委員會鑑定及覆
    議之結果，認被告無肇事原因云云，（見原審卷三十五頁、五十頁之上開二鑑定
    委員會八十九年五月十一日，八九高市車鑑字第三九四Ｏ號函所檢送之高市鑑字
    第八九Ｏ四Ｏ五五號鑑定意見書，及同年七月六日，八九高市覆字第Ｏ四六號函
    ）核與如前所述，被告於行經右揭肇事交岔路口時，有疏未注意被害人騎乘機車
    自其對向車道駛至，顯有未注意車前人車動態之疏失有異，鑑定及覆議機關均未
    注意及此，此部分鑑定結果尚有未洽。又依道路交通安全規則第一百零二條第四
    款、第六款之規定，汽車行經交岔路口左轉彎時，應行至交岔路口中心處左轉、
    轉彎車應讓直行車先行。依本件前揭道路交通事故調查報告表所附肇事現場圖，
    肇事後，機車倒地擦撞地面所遺留之刮地痕係在四維路由西向東之外側慢車道上
    ，亦即自被告所騎乘之凱旋二路由北向南行駛之方向觀之，被告所騎乘之機車已
    過四維一路之中心線，進入四維二路之慢車道內，堪認當時直行之被告機車已進
    入交岔路口，而被害人高禎麟尚未行駛至交岔路口中心處，即搶先左轉，未讓直
    行車先行之違規行為無訛，從而被害人高禎麟之行為有違前揭道路交通安全規則
    第一百二條第四款、第六款之規定，就本件交通事故之發生亦有過失應可認定。
    惟被告騎乘機車之行為既有過失業經認定如前，是被害人高禎麟之疏失僅得作為
    對被告量刑之參考，不得資為解免被告過失致人於死之刑事責任。再者，被害人
    高禎麟之死亡既係因被告之駕駛行為所造成，兩者間自有相當之因果關係。
    綜上所述，被告辯稱伊無過失云云，顯係卸責之詞，不足採信，本件事證明確，
    被告過失致死犯行應堪予認定。
三、原審認被告所為，係犯刑法第二百七十六條第一項之過失致人於死罪，且被告於
    肇事後向據報前往醫院調查而尚不知孰為犯罪嫌疑人之高雄市政府警察局交通大
    隊警員黃年宗坦承肇事，並接受裁判，合於刑法第六十二條前段自首之要件，依
    自首之規定減輕其刑，並審酌被告犯後坦承肇事，態度良好，被害人高禎麟就本
    件交通事故之發生有較重搶先左轉、未讓直行車先行之過失因素，應為肇事之主
    因，及被害人家屬除由機車強制保險領得新台幣（下同）一百二十萬元之保險給
    付外，被告亦僅表示願再給付二十萬元，而迄未能達成民事和解，亦未予以適當
    之賠償等一切情狀，量處有期徒刑六月及諭知易科罰金折算標準，尚稱允當，檢
    察官上訴意旨指摘原判決量刑太輕及被告上訴意旨認伊無過失，均為無理由，應
    予駁回。又按被告犯罪後，刑法第四十一條第一項規定已於中華民國九十年一月
    四日修正，同年月十日經總統公布施行，其修正後之規定為：「犯最重本刑為五
    年以下有期徒刑之刑之罪，而受六個月以下有期徒刑或拘役之宣告，因身體、教
    育、職業、家庭之關係或其他正當事由，執行顯有困難者，得以一元以上三元以
    下折算一日，易科罰金。但確因不執行所宣告之刑，難收矯正之效，或難以維持
    法秩序者，不在此限。」是被告犯罪後法律已變更，應依刑法第二條第一項前段
    之規定，比較新舊法結果，以新修正後之刑法第四十一條第一項規定較有利於被
    告，自應適用新修正後之刑法第四十一條第一項規定諭知易科罰金之標準，原審
    未及審酌，特予補正。
據上論結，應依刑事訴訟法第三百七十三條、第三百六十八條，判決如主文。
本案經檢察官郭振昌到庭執行職務。
中      華      民      國      九十    年      二      月    二十七    日
                              臺灣高等法院高雄分院刑事第二庭
                                  審判長法官  曾永宗
                                        法官  邱永貴
                                        法官  鄭月霞
右正本證明與原本無異。
不得上訴。
                                      書記官  唐奇燕
中      華      民      國      九十    年      三      月      二      日
附錄：本判決論罪科刑法條：
刑法第二百七十六條第一項
因過失致人於死者，處二年以下有期徒刑、拘役或二千元以下罰金。
                                                                     Ａ


司法院資訊處製作；財團法人民間司法改革基金會備份。
